【裁判字號】    97,裁,1159
【裁判日期】    970214
【裁判案由】    土地增值稅
【裁判全文】
最  高  行  政  法  院  裁  定
                                     97年度裁字第01159號
上  訴  人  甲○○
被 上訴 人  臺北市稅捐稽徵處
代  表  人  乙○○
上列當事人間土地增值稅事件，上訴人對於中華民國96年8月31
日臺北高等行政法院96年度訴字第249號判決，提起上訴，本院
裁定如下：
    主  文
上訴駁回。
上訴審訴訟費用由上訴人負擔。
    理  由
一、按對於高等行政法院判決之上訴，非以其違背法令為理由，
    不得為之，行政訴訟法第242條定有明文。依同法第243條第
    1項規定，判決不適用法規或適用不當者，為違背法令；而
    判決有同條第2項所列各款情形之一者，為當然違背法令。
    是當事人對於高等行政法院判決上訴，如依行政訴訟法第24
    3條第1項規定，以高等行政法院判決有不適用法規或適用不
    當為理由時，其上訴狀或理由書應有具體之指摘，並揭示該
    法規之條項或其內容；若係成文法以外之法則，應揭示該法
    則之旨趣；倘為司法院解釋或本院之判例，則應揭示該判解
    之字號或其內容。如以行政訴訟法第243條第2項所列各款情
    形為理由時，其上訴狀或理由書，應揭示合於該條項各款之
    事實。上訴狀或理由書如未依此項方法表明，或其所表明者
    與上開法條規定不合時，即難認為已對高等行政法院判決之
    違背法令有具體之指摘，其上訴自難認為合法。
二、本件上訴人提起上訴，係以：依稅捐稽徵法第1條之規定，
    同法第18條之各種文書之送達方法，應僅以稅捐之稽徵為範
    圍，而土地稅法第34條之1第2項規定之通知，非屬稅捐稽徵
    之範圍，故原審認土地稅法第34條之1第2項之文書，得依稅
    捐稽徵法第18條規定為公示送達，而發生送達之效力，顯係
    誤解法律，且違反租稅法律原則及論理法則；另依強制執行
    法第97、98條之規定，被上訴人於民國91年4月25日以北市
    稽大同丙字第09160711401號函通知時，債權人尋民試尚未
    取得單獨申報土地移轉現值之權利，自無許被上訴人依土地
    稅法第34條之1第2項規定為通知，是其通知自始不合法，原
    審就此等重要之攻擊防禦方法，未於理由項下詳為論述，顯
    有判決不備理由之違背法令等語，為其理由。本件上訴人對
    於高等行政法院判決上訴，雖以該判決違背法令為理由，惟
    查上訴人在原審之各項主張如何不足採，原判決均已詳為論
    斷，並無不合。核其上訴理由狀所載內容，係就原審取捨證
    據、認定事實之職權行使，及依職權裁量所論斷：上訴人所
    有臺北市○○區市○段1小段870、871、883地號等3筆土地
    （權利範圍各為2分之1），於91年3月28日經臺灣士林地方
    法院（下稱士林地院）民事執行處，執行拍賣抵押物，經承
    受人甲標（883地號持分土地）以新臺幣（下同）891萬元、
    乙標（870、871地號持分土地）以1,305萬元債權承受，而
    完成拍賣程序，被上訴人所屬大同分處乃以91年4月25日北
    市稽大同丙字第09160711400號函核定按一般用地稅率課徵
    土地增值稅，並請士林地院民事執行處代為扣繳土地增值稅
    6,110,512元，同時依土地稅法第34條之1第2項規定，以91
    年4月25日北市稽大同丙字第09160711401號函通知上訴人若
    前揭3筆土地符合自用住宅用地要件，請其於文到30日內檢
    附相關資料向該分處申請改按自用住宅用地稅率課徵土地增
    值稅，並以雙掛號方式郵寄至上訴人戶籍地址；惟上開通知
    函經郵局註明「收件人不住現址」退件，經被上訴人所屬大
    同分處查詢上訴人仍設籍原址，乃依稅捐稽徵法第18條規定
    ，以91年5月22日北市稽管甲字第09162681300號公告辦理公
    示送達，同年月23日該公告已黏貼於原處分機關牌示處，並
    於同年月24日刊登於臺灣新生報，是該公示送達依稅捐稽徵
    法第18條第3項規定，業於91年6月13日發生送達之效力，上
    訴人遲至95年5月16日始申請系爭土地改按自用住宅用地稅
    率課徵土地增值稅並退還溢繳稅額，已逾申請期限，依土地
    稅法第34條之1第2項規定，自不得適用自用住宅用地稅率課
    徵土地增值稅，從而被上訴人以上訴人已逾申請期限，依土
    地稅法第34條之1第2項規定，不得適用自用住宅用地稅率課
    徵土地增值稅為由，否准所請，於法有據，並無違誤等情，
    指摘其為不當，並就原審已論斷者，泛言未論斷，或就原審
    所為論斷，泛言其論斷矛盾，或以其主觀對法律之誤解，重
    複前已主張為原審詳予論斷不採之理由，泛謂原判決違反租
    稅法律原則，而未具體表明其合於不適用法規、適用法規不
    當、或行政訴訟法第243條第2項所列各款之情形，難認對該
    判決之如何違背法令已有具體之指摘。依首揭說明，應認其
    上訴為不合法。
三、據上論結，本件上訴為不合法，依行政訴訟法第249條第1項
    前段、第104條、民事訴訟法第95條、第78條，裁定如主文
    。
中    華    民    國    97    年    2     月    14    日
                    最高行政法院第三庭
                        審判長法官  黃  璽  君
                              法官  林  茂  權
                              法官  鄭  忠  仁
                              法官  黃  本  仁
                              法官  吳  東  都
以  上  正  本  證  明  與  原  本  無  異
中    華    民    國    97    年    2     月    15    日
                              書記官  彭  秀  玲


司法院資訊處製作；財團法人民間司法改革基金會備份。
